【裁判字號】    97,訴,209
【裁判日期】    970502
【裁判案由】    傷害致重傷
【裁判全文】
臺灣新竹地方法院刑事判決               97年度訴字第209號
公  訴  人  臺灣新竹地方法院檢察署檢察官
被      告  甲○○ ○○○ ○.
                    22歲民.
指定辯護人  義務辯護人陳詩文律師
上列被告因傷害致重傷案件，經檢察官提起公訴（97年度偵緝字
第65號），本院判決如下︰
    主    文
甲○○ ○○○ ○○○傷害人之身體，致重傷，處有期徒刑年貳月。
    犯罪事實
一、甲○○ ○○○ ○○○（越南籍人士，下稱吳文進）於民國92年7月4
    日入境臺灣地區擔任外籍漁工，入境後約半年之於92年11
    月間即逃逸，在高雄地區活動，嗣於94年間來到新竹，從事
    板模工作，於94年4月24日下午5時許，在新竹縣竹北市○○
    路499號越南小館餐廳，與現場之越南籍人士黎泰賢、陸輝
    江、黃光一及姓名年籍均不詳綽號「阿橋」之成年男子等人
    因乙○○之友人是否拾獲友人手機問題發生口角，並互有肢
    體衝突，吳文進竟基於傷害乙○○身體之犯意，持水果刀1
    把（未扣案）刺傷乙○○，致乙○○受有右胸穿刺傷併大量
    血胸、右心房穿刺傷、右中肺葉穿刺傷、嚴重腦水腫、腦幹
    失能之傷害，乙○○受傷後步行至新竹縣竹北市○○路416
    號台元紡織廠，向紡織廠警衛鄭子明求救，送醫救治後已因
    腦部缺血呈植物人狀態之重傷害。
二、案經新竹縣警察局竹北分局報告臺灣新竹地方法院檢察署檢
    察官偵查起訴。
    理    由
壹、程序部分：按傳聞法則之重要理論依據，在於傳聞證據未經
    當事人之反對詰問予以核實，乃予排斥，惟若當事人已放棄
    對原供述人之反對詰問權，於法院審判時表明同意該等傳聞
    證據可作為證據，基於證據資料愈豐富，愈有助於真實發現
    之理念，並貫徹刑事訴訟法修法加重當事人進行主義之精神
    ，確認當事人對於證據能力有處分權之制度，傳聞證據經當
    事人同意作為證據，法院認為適當者，亦得為證據。另當事
    人對於傳聞證據表示「沒有意見」，而未於言詞辯論終結前
    聲明異議（Without Objection ），應視為已有將該等傳聞
    證據採為證據之同意，此刑事訴訟法第159條之5定有明文。
    本案被告吳文進於本院審理程序中已表示對本院所提示調查
    之卷內人證物證之證據能力沒有意見，迄本院辯論終結前，
    被告吳文進及指定辯護人亦未爭執本案證據之證據能力，依
    刑事訴訟法第159條之5第2項之規定，應視被告吳文進已同
    意本案相關之傳聞證據均可作為證據，本院斟酌本案卷內之
    證據並非非法取得，亦無證明力明顯過低之情形，且經本院
    於審判期日依法進行證據之調查、辯論，被告吳文進訴訟上
    之程序權，已受保障，前開各該證據，均得採為證據，先予
    敘明。
貳、實體部分：
一、上開犯罪事實，業據被告吳文進於偵查及本院審理時坦承不
    諱，復有下列事證在足憑：
（一）證人黎泰賢（LE THAI HIEN，越南籍人士）於警詢、偵查
      中之證稱：案發當日，因為綽號「阿橋」（即陳文橋）之
      友人遺失手機，就懷疑是被害人乙○○的朋友撿到，雙方
      因此引發口角，因為他們都是逃逸外勞，所以他請被害人
      乙○○上至2樓討論此事，並一同飲酒，之後被害人乙○
      ○及其友人復下至1樓，復與何協星發生爭吵，彼此還有
      拉扯衣領的動作，綽號「阿橋」之友人有毆打被害人乙○
      ○，他是事後詢問被告吳文進，被告吳文進向他表示，有
      持約莫20公分長的刀子刺傷被害人乙○○等語（見94年度
      偵字第2762號偵查卷第13、14、93、124、125頁）。
（二）證人陳氏秋紅（TRAN THI THU HONG，越南籍人士）於警
      詢、偵查時證稱：她於案發當時，在越南小館餐廳幫忙煮
      飯，於94年4月24日下午5時許，她正在店內1樓煮牛肉炒
      飯，她看見有2、3個人出手打被害人乙○○，她雖沒有目
      睹是何人刺傷被害人乙○○，但她看見被害人乙○○全身
      是血爬進來時，她探頭向外看，就看到被告吳文進持水果
      刀，當時水果刀沾有血，被告吳文進握刀的右手掌也有血
      ，被告吳文進並將刀子收進右後口袋等語（見上開偵查卷
      第21、136頁）。
（三）證人陸輝江（越南籍人士）於警詢、偵查時證稱：於案發
      當時，有看到被告吳文進後面褲子口袋有帶一把紅色蓋子
      的刀子，是不是水果刀以及刀子的長度他不是很清楚，至
      於之後被告吳文進與被害人乙○○衝突發生的經過，他並
      未目睹等語（見上開偵查卷第24、137頁）。
（四）證人黃光一（HUYNH QUANG NHUT，越南籍人士）於警詢、
      偵查證稱：案發當時，他有在越南小館餐廳內勸架，並知
      悉是被告吳文進將水果刀帶至店內，於事後得悉是被告吳
      文進持刀刺傷被害人乙○○等語（見上開偵查卷第26、27
      、137頁）。
（五）證人何協星於警詢、偵查時證稱：案發當時，他原本是到
      越南小館餐廳去買易付卡，一進入店內就看到「阿橋」及
      被告吳文進在1樓看監視器，聽他們說是因為「阿橋」的
      手機不見了，「阿橋」看到他就要他到2樓飲酒，被害人
      乙○○當時就在隔壁桌飲酒，「阿橋」透過監視錄影畫面
      懷疑是被害人乙○○之友人所撿拾，「阿橋」就先將被害
      人乙○○之友人叫至1樓問話，他與被告吳文進也到1樓看
      看狀況，被害人乙○○由2樓到1樓，要帶朋友離開，遭越
      南小館餐廳的員工制止，之後他再與其餘3名越南籍友人
      到2樓飲酒、唱歌，不久，友人均已離席，他也準備離開
      ，到了1樓，就看到「阿橋」及被害人乙○○在1樓講話，
      他走至大門時，看到被害人乙○○的右邊褲子口袋內藏有
      1支紅柄的剪刀，他就要求被害人乙○○將剪刀交出，被
      害人乙○○將剪刀交予他，他準備將該支剪刀丟棄之際，
      「阿橋」第1個出手從後面打被害人乙○○，被告吳文進
      」及另1名綽號「阿山」之人也一起跟著打，他見場面失
      控，就將被害人乙○○拉到店外，發現被害人乙○○全身
      是血，但是何人持刀刺傷被害人乙○○，他沒有看見，在
      他返回店內打110求救時，被害人乙○○就不知去向了等
      語（見上開偵查卷第31、32、135、136頁）
（六）證人鄭子明於警詢時證稱：他是新竹縣竹北市○○路416
      號台元紡織廠警衛，於94年4月24 日下午5時30分許，被
      害人乙○○跑進警衛室稱遭人毆打後就倒地不起，他立刻
      打電話叫救護車將被害人乙○○送至東元醫院救治等語（
      見上開偵查卷第29頁）。
（七）此外，有長庚紀念醫院94年5月16日診斷證明書、被害人
      乙○○之中華民國外僑居留證影本各1份（見上開偵查卷
      第77、78頁）：證明被害人乙○○受有前開傷害之事實。
（八）現場監視畫面翻拍照片1張（見上開偵查卷第82頁上方照
      片）：證明被告吳文進於衝突發生前在場之事實。
（九）台元紡織股份有限公司竹北總廠94年6月1日總字第94004
      號函、財團法院長庚醫院（林口）分院94年6月22日（94
      ）長庚法字第0587號函、94年6月23日長庚法字第0587號
      函、97年3月28日（97）長庚院法字第0248號函、外勞居
      留資料查詢-明細內容顯示畫面表各1份（見上開偵查卷第
      105、107、106頁，本院卷第19、20頁）：證明被害人乙
      ○○於94年4月24日至財團法人長庚紀念醫院林口分院急
      診、住院，經診斷為胸部穿刺傷合併嚴重休克，並立即接
      受手術及急救治療，後於同年7月14日出院後即未再回診
      ，依病患當時病情研判，其嚴重之腦部缺血而呈植物人狀
      態且無法離床活動，就醫院而言，未來回復至一般正常生
      活之機率極低。另被害人乙○○業於94年7月14日離境返
      回越南之事實。
（十）末就被告吳文進於持刀刺傷被害人乙○○之際，雖僅有普
      通傷害之犯意，然其所刺之部位係在人體心臟、肺臟等重
      要器官所在之胸腔，依被告吳文進之智識程度及社會經驗
      ，在客觀上應能預見以尖銳之利刃刺入人體胸腔，足致被
      害人乙○○之身體嚴重受創而有發生重傷害結果之可能，
      且本件被害人乙○○確實因被告吳文進以水果刀刺入其胸
      腔而致生上開重傷害結果，已徵被告吳文進之傷害行為，
      與被害人乙○○所受重傷害之加重結果間，仍具有相當因
      果關係。則被告對上開重傷害之結果，在客觀上既有預見
      之可能性，雖其主觀上並無此犯意亦未預見而加以注意防
      範（亦即該重傷結果並非被告吳文進本意所在），被告吳
      文進應就上開傷害行為導致重傷害之加重結果負責。
(十一)綜上事證，足徵被告吳文進前揭自白應屬實情，再者，經
      本院就被害人乙○○所受傷勢之程度，依財團法人長庚紀
      念醫院林口分院歷次函詢回覆之結果，顯見被害人乙○○
      已達於刑法第10條第4項所定義之重傷害程度，殆無疑義
      。本案事證已臻明確，被告吳文進犯行至堪認定。
二、論罪科刑部分：
（一）查刑法部分條文已於94年2 月2 日經總統公布修正，並於
      被告行為後之95年7 月1 日起施行。按行為後法律有變更
      者，適用行為時之法律，但行為後之法律有利於行為人者
      ，適用最有利於行為人之法律，現行刑法第2 條第1 項定
      有明文。此條規定係規範行為後法律變更所生新舊法律比
      較適用之準據法，是刑法第2 條本身雖經修正，但刑法第
      2 條既屬適用法律之準據法，本身尚無比較新舊法之問題
      ，於新法施行後，應一律適用裁判時之現行刑法第2 條之
      規定，為「從舊從輕」之比較，合先敘明。次按本次刑法
      修正之比較新舊法，應就罪刑有關之共犯、未遂犯、想像
      競合犯、牽連犯、連續犯、結合犯，以及累犯加重、自首
      減輕暨其他法定加減原因（如身分加減）與加減例等一切
      情形，綜其全部罪刑之結果而為比較，最高法院95年5 月
      23日95年度第8次刑庭會議著有決議可資參照。經查：
  １、新法第2條第1項之規定，係規範行為後「法律變更」所生
      新舊法比較適用之準據法，故如新舊法處罰之輕重相同，
      即無比較適用問題，非此條所指之法律有變更。
  ２、被告吳文進行為時之刑法第10條第4項第3款規定：「稱重
      傷者，謂左列傷害：毀敗語能、味能或嗅能。」；修正後
      之刑法第10條第4項第3款則規定：「稱重傷者，謂下列傷
      害：毀敗或嚴重減損語能、味能或嗅。」，經比較修正前
      後重傷害之定義，以舊法較有利於被告吳文進，依刑法第
      2 條第1項前段之規定，應適用修正前刑法之相關規定予
      以處斷。
（二）依上述條文修正前後之比較後，應適用舊刑法，對被告吳
      文進較為有利。
三、是核被告吳文進所為，係犯刑法第27 7條第2項後段之傷害
    致重傷害罪。爰審酌被告吳文進僅因細故而以水果刀剌進被
    害人乙○○之胸部，並使其發生嚴重腦部缺血而呈植物人狀
    態之重傷害結果，對於被害人乙○○往後日常生活造成重大
    不利之影響，被告吳文進犯罪動機及手段均有可議，且犯罪
    所生之嚴重危害亦不容輕忽，自應嚴予責難；況被告吳文進
    迄今仍未與被害人乙○○或其家屬達成民事和解，惟念其犯
    後坦承罪行，態度良好，並參以被告之生活背景、智識程度
    等一切情狀，量處如主文所示之刑，以示懲儆。又本案被告
    吳文進所持以刺傷被害人乙○○之水果刀一支，雖係被告吳
    文進所有供本案傷害致重傷所用之物，惟並未扣案，且被告
    吳文進偵查中自稱：事後將該水果刀帶走後，丟棄在何處，
    已不復記憶等語（見97年度偵緝字第65號卷第27頁），因無
    證據證明該水果刀仍存，為免沒收執行之困難，爰不為沒收
    之諭知，附此敘明。
據上論斷，應依刑事訴訟法第299條第1項前段，刑法第2條第1項
前段、第277條第2項後段，判決如主文。
案經檢察官魏廷勳到庭執行職務
中    華    民    國    97    年    5    月    2     日
                  刑事第四庭  審判長法  官  林秋宜
                                    法  官  馮俊郎
                                    法  官  劉兆菊
上正本證明與原本無異。
如不服本判決應於收受本判決後10日內向本院提出上訴書狀，上
訴書狀應敘述具體理由。上訴書狀未敘述上訴理由者，應於上訴
期間屆滿後20日內補提理由書狀於本院「切勿逕送上級法院」。
                                    書記官  蕭汝芳
中    華    民    國    97    年    5     月    2     日
附錄論罪科刑法條：
刑法第二百七十七條：
傷害人之身體或健康者，處三年以下有期徒刑、拘役或一千元以
下罰金。
犯前項之罪因而致人於死者，處無期徒刑或七年以上有期徒刑；
致重傷者，處三年以上十年以下有期徒刑。


司法院資訊處製作；財團法人民間司法改革基金會備份。
